臺灣高等法院刑事判決　　　　　　　　 96年度上訴字第557號
上　訴　人　臺灣板橋地方法院檢察署檢察官
上　訴　人
即　被　告　甲○○
上列上訴人因被告違反毒品危害防制條例案件，不服臺灣板橋地
方法院95年度易字第1756號，中華民國95年12月29日第一審判決
（起訴案號：臺灣板橋地方法院檢察署95年度毒偵字第4933號、
第6943號），提起上訴，本院判決如下：
    主  文
原判決撤銷。
甲○○犯如附表所示之罪，各處如附表所示之刑。應執行有期徒
刑貳年陸月，扣案之注射針筒壹支沒收。
    事  實
一、甲○○前因違反肅清煙毒條例案件，經臺灣臺北地方法院於
    民國83年5月31日以83年度訴緝字第156號判處有期徒刑3 年
    8月，並於83年8月12日撤回上訴確定；復因違反麻醉藥品管
    理條例案件，經臺灣板橋地方法院於83年3月15日以82 年度
    易字第6710號判處有期徒刑7月，並於83年5月23日撤回上訴
    確定。上開二罪經臺灣臺北地方法院以83年度聲字第868 號
    裁定定應執行刑為有期徒刑4年確定，嗣經入監執行後，於
    84年12月20日假釋出監。惟又因違反槍砲彈藥刀械管制條例
    案件，經臺灣板橋地方法院於86年6月26日以86年度易字第
    4276號判處有期徒刑2年，並於86年10月13日確定，故上開
    假釋即經撤銷，嗣經入監接續執行該有期徒刑2年及殘刑有
    期徒刑2年1月13日後，復於89年9月8日假釋出監。然再因施
    用毒品案件，經臺灣板橋地方法院於91年3月27日以90年度
    訴字第2058號判處應執行有期徒刑1年4月，並於91年6月20
    日撤回上訴確定，是上開假釋又經撤銷，其後經入監接續執
    行該有期徒刑1年4月及殘刑1年8月30日，而於94年6月7日（
    起訴書誤載為8日）因縮短刑期執行完畢。
二、甲○○前另因施用毒品案件，經本院裁定送觀察、勒戒後，
    因認有繼續施用毒品之傾向，再經該院裁定令入戒治處所施
    以強制戒治，而於87年7月22日入所戒治，其後於88年2月2
    日停止戒治並付保護管束，而於88年7月21日保護管束期滿
    ，視為強制戒治期滿，嗣經本院於88年8月4日以87年度上訴
    字第2580號判決免刑（施用第一級毒品部分），並於88年9
    月9日確定；另經臺灣板橋地方法院於88年9月30日以87年度
    易緝字第45號判決免刑（施用第二級毒品部分），並於88年
    10月28日確定。甲○○於上開強制戒治執行完畢釋放後之5
    年內，又因施用毒品案件，經臺灣板橋地方法院於91年3月
    27日以90年度訴字第2058號判處應執行有期徒刑1年4月，並
    於91年6月20日撤回上訴確定。詎甲○○猶不知悔改，竟又
    基於施用第一級毒品海洛因之犯意，於如附表編號1所示之
    時間、地點，以注射針筒注射海洛因之施用方式，施用第一
    級毒品海洛因1次；另基於施用第二級毒品甲基安非他命（
    起訴書誤載為「安非他命」，以下均同）之概括犯意，於如
    附表編號2所示之時間、地點，以將甲基安非他命放入玻璃
    球內燒烤，再吸食其煙霧之施用方式，約3至4日即施用1次
    ，連續多次施用第二級毒品甲基安非他命；復基於施用第二
    級毒品甲基安非他命之犯意，於如附表編號3至12所示之時
    間、地點，同以上述施用甲基安非他命之方式，分別施用第
    二級毒品甲基安非他命各1次（合計10次，起訴書誤載為12
    次，此部分業經公訴檢察官於本院審理時當庭更正如上）。
    嗣於95年7月14日下午3時許，在臺北縣板橋市○○街35號前
    ，因其形跡可疑，為警盤查，其即主動交付甲基安非他命1
    包（淨重0.1公克）供警方扣案；復於95年10月12日下午3時
    25分許，在臺北縣土城市○○路242巷口，警方徵得其之同
    意，對其執行搜索，扣得其所有供本件施用海洛因所用之注
    射針筒1支，嗣均經採集其尿液送驗後，因而查獲上情。
三、案經臺北市政府警察局大安分局報告臺灣板橋地方法院檢察
    署檢察官偵查起訴，且經臺北縣政府警察局土城分局報告臺
    灣板橋地方法院檢察署檢察官偵查而追加起訴。
    理  由
一、被告甲○○經合法傳喚未到庭，惟據其於原審對於前揭犯罪
    事實均坦承不諱，復審酌：
  (一)被告前另因施用毒品案件，經本院裁定送觀察、勒戒後，因
    認有繼續施用毒品之傾向，再經本院裁定令入戒治處所施以
    強制戒治，而於87年7月22日入所戒治，其後於88年2月2日
    停止戒治並付保護管束，而於88年7月21日保護管束期滿，
    視為強制戒治期滿，嗣經本院於88年8月4日以87年度上訴字
    第2580號判決免刑（施用第一級毒品部分），並於88年9 月
    9日確定；另經臺灣板橋地方法院於88年9月30日以87年度易
    緝字第45號判決免刑（施用第二級毒品部分），並於88年10
    月28日確定。被告於上開強制戒治執行完畢釋放後之5年內
    ，又因施用毒品案件，經臺灣板橋地方法院於91年3月27 日
    以90年度訴字第2058號判處應執行有期徒刑1年4月，並於91
    年6月20日撤回上訴確定之事實，有本院被告前案紀錄表1份
    在卷可按。是被告於涉本案之前，業曾因初犯施用毒品案件
    ，經送前揭強制戒治，且於前揭強制戒治執行完畢釋放後之
    5年內，再犯施用毒品之罪甚明。
  (二)次查，經警將被告先後遭查獲時所採之尿液送驗結果，被告
    前揭第一次遭警查獲時所採之尿液係呈甲基安非他命陽性反
    應，被告前揭第二次遭警查獲時所採之尿液則係呈嗎啡及甲
    基安非他命陽性反應，此有臺北市政府警察局偵辦毒品案件
    尿液檢體委驗單、臺北縣政府警察局土城分局偵辦毒品案尿
    液編號姓名對照表、臺灣檢驗科技股份有限公司95年8月3日
    編號CH/2006/71023號、95年10月19日編號CH/2006/A0771號
    濫用藥物尿液檢驗報告各1份在卷可稽。又查：
    1.海洛因施用入人體後水解還原成嗎啡，再循嗎啡之代謝方
      式排出體外，業據行政院衛生署藥物食品檢驗局以73藥檢
      壹字第030221號函說明綦詳，且尿液中能否驗出嗎啡陽性
      反應，與其投與量、投與途徑、採尿時間、個人體質及檢
      測方法之靈敏度有關，國外曾有文獻報導注射6毫克之海
      洛因鹽酸鹽，其代謝物嗎啡之平均可檢出時限約為26小時
      ，亦經行政院衛生署藥物食品檢驗局於81年9月8日以（81
      ）藥檢壹字第8114885號函釋明在案。
    2.甲基安非他命經口服投與後，約百分之70於24小時內自尿
      中排出，約百分之90於96小時內自尿中排出，由於目前國
      內尿液中甲基安非他命之檢驗僅為鑑定其是否呈陽性反應
      ，尚未定其含量，且甲基安非他命成分之檢出與其投與方
      式、投與量、個人體質、採尿時間與檢測儀器之精密度等
      諸多因素有關，因此僅憑尿液中呈甲基安非他命陽性反應
      ，並無法確實推算吸食時間距採集時間之長短，惟依上述
      資料推斷，最長可能不會超過4日即96 小時，此經行政院
      衛生署藥物食品檢驗局於81年2月8日以（81）藥檢壹字第
      001156號函釋明在案。
    3.再者，前揭尿液檢驗報告載明係以ＧＣ／ＭＳ（即氣相層
      析質譜儀分析法）方法作為確認檢驗之方式，而該方法之
      原理係檢品經氣化後，通過層析管分離純化，再將純化後
      之成分循序送入質譜儀做個別鑑定。因質譜儀所測定之圖
      譜，在化學上被公認具有指紋特性，故可據以完全判定該
      檢品係為何種化合物。職是，台北榮民總醫院即認為若以
      氣相層析質譜儀（ＧＣ／ＭＳ）作藥物及其代謝產物之定
      性及定量分析，幾乎不會有偽陽性反應產生，此經該院於
      83年4月7日以83北總內字第3059號函釋明在案。
    4.另人體施用甲基安非他命後，其主要代謝物中，未改變型
      態之甲基安非他命占施用劑量達百分之43，安非他命則約
      為百分之5；人體若係施用安非他命後，主要代謝物中則
      有未改變型態之安非他命，但無甲基安非他命，此經法務
      部調查局以93年5月4日調科壹字第09362413980號函釋明
      在案。足見人體若施用安非他命，其尿液代謝物不可能出
      現甲基安非他命，惟人體若施用甲基安非他命，其尿液代
      謝物除主要有甲基安非他命外，亦可能有少量之安非他命
      。是本件被告之尿液除呈現較少量之安非他命陽性反應外
      ，主要係呈現甲基安非他命之陽性反應，依上開函示，被
      告自不可能係施用安非他命，而應係施用甲基安非他命。
      公訴意旨認被告係施用安非他命，容有誤解，附此敘明。
    5.準此而論，被告之尿液經以氣相層析質譜儀分析法檢驗，
      既係呈嗎啡及甲基安非他命陽性反應，顯見被告應有在前
      揭犯罪時間施用第一級毒品海洛因及第二級毒品甲基安非
      他命之行為甚明。
   (三)此外，本件復有注射針筒1支扣案可稽，該扣案物品核與被
     告施用海洛因所可能使用之施用器具相符，益見被告確有
     施用第一級毒品海洛因無誤。
   (四)綜上所述，被告前曾初犯施用毒品，經送前揭強制戒治，
     而於前揭強制戒治執行完畢釋放後，5年內再犯施用毒品之
     罪，嗣後又為本件施用毒品犯行，事證應屬明確，其犯行
     應堪認定。
二、論罪科刑：
    (一)比較新舊法部分：
    1.嗣於被告犯如附表編號2所示之施用第二級毒品罪之後，
      刑法第56條關於連續犯之規定，已於94年2月2日修正公布
      ，並自95年7月1日施行。修正後刑法第56條規定，業已刪
      除連續犯之規定。故連續數行為而犯同一罪名，依修正前
      刑法第56條規定，為連續犯，應以一罪論，僅得加重其刑
      ；但依修正後規定，則已無連續犯可資適用，即應將各次
      犯行以數罪併合處罰。是以被告所為上開犯行如適用修正
      前關於連續犯之規定，對被告自係較為有利。又前揭刑法
      第56條連續犯規定之修正，乃係科刑規範事項之變更，自
      應逕依同於95年7月1日修正施行之刑法第2條規定，為「
      從舊從輕」之新舊法比較（參見最高法院95年度第8次刑
      事庭會議決議意旨），經比較結果，就被告所為上開犯行
      部分，既係適用舊法對被告有利，自應依刑法第2條第1項
      前段規定，適用行為時之修正前刑法第56條規定。
    2.按刑法第51條第5款關於有期徒刑定應執行刑之規定，已
      同於94年2月2日修正公布，並自95年7月1日施行。修正後
      刑法第51條第5款關於有期徒刑定應執行刑之上限，由不
      得「逾20年」，提高為不得「逾30年」，是以修正前關於
      有期徒刑定應執行刑之上限較低，對被告自係較為有利。
      而於95年7月1日前揭法律修正施行後，如有涉及上開法律
      變更之適用問題，即應逕依修正後刑法第2條第1項規定，
      為「從舊從輕」之比較（參見最高法院95年度第8次刑事
      庭會議決議意旨）。再者，裁判確定前犯數罪，其中一罪
      在新法施行前者，其有期徒刑定應執行刑亦有上開比較新
      舊法之適用（同前揭會議決議意旨參照），是本件被告所
      犯其中一罪（即連續施用第二級毒品部分）固係在95年7
      月1日新法施行前所為，其餘犯行則在新法施行後所為，
      但關於有期徒刑定應執行刑之規定，仍應依刑法第2條第1
      項前段規定為新舊法之比較，而適用行為時之修正前刑法
      第51條第5款規定。
    (二)查海洛因、甲基安非他命分屬毒品危害防制條例第2 條第
      2項第1款所規定之第一級毒品及同條項第2款所規定之第
      二級毒品，核被告所為，係犯毒品危害防制條例第10條第
      1項施用第一級毒品罪及同條第2項施用第二級毒品罪。被
      告持有毒品，復進而施用，其持有毒品之低度行為，為施
      用毒品之高度行為所吸收，均不另論罪。被告於如附表編
      號2所示之時間即新法施行前，先後多次施用第二級毒品
      之犯行，時間緊接，所犯係構成要件相同之罪名，顯係基
      於概括犯意反覆為之，為連續犯，應依修正前刑法第56條
      之規定，論以一罪，並加重其刑。被告所犯如附表編號2
      至12所示之施用第二級毒品犯行，乃係相同罪名之十一罪
      ，與被告另所犯之施用第一級毒品罪之間，犯意各別，應
      分論併罰。被告前因違反肅清煙毒條例案件，經臺灣臺北
      地方法院於83年5月31日以83年度訴緝字第156號判處有期
      徒刑3年8月，並於83年8月12日撤回上訴確定；復因違反
      麻醉藥品管理條例案件，經臺灣板橋地方法院於83年3月
      15日以82年度易字第6710號判處有期徒刑7月，並於83年5
      月23日撤回上訴確定。上開二罪經臺灣臺北地方法院以83
      年度聲字第868號裁定定應執行刑為有期徒刑4年確定，嗣
      經入監執行後，於84年12月20日假釋出監。惟又因違反槍
      砲彈藥刀械管制條例案件，經臺灣板橋地方法院於86年6
      月26日以86年度易字第4276號判處有期徒刑2年，並於86
      年10月13日確定，故上開假釋即經撤銷，嗣經入監接續執
      行該有期徒刑2年及殘刑有期徒刑2年1月13日後，復於89
      年9月8日假釋出監。然再因施用毒品案件，經臺灣板橋地
      方法院於91年3月27日以90年度訴字第2058號判處應執行
      有期徒刑1年4月，並於91年6月20日撤回上訴確定，是上
      開假釋又經撤銷，其後經入監接續執行該有期徒刑1年4月
      及殘刑1年8月30日，而於94年6月7日因縮短刑期執行完畢
      ，此有本院被告前案紀錄表1份在卷可按，被告受有期徒
      刑執行完畢，於5年以內故意再犯本件最重本刑為有期徒
      刑以上之罪，為累犯，應依刑法第47條第1項規定（按：
      累犯之規定固於95年7月1日同經修正施行，但就被告故意
      再犯有期徒刑以上之罪者而言，無論依新法或舊法之規定
      ，均屬累犯，並無所謂有利或不利之情形，自無比較新舊
      法之問題【參見最高法院95年度台上字第5589號判決意旨
      】，即應逕為適用裁判時法即現行之刑法第47條第1項規
      定），加重其刑，並就被告所犯如附表編號2所示連續施
      用第二級毒品部分，依刑法第70條規定，遞加重之。
三、原審認被告罪證明確，據予論科，固非無見。惟查本件被告
    所處各罪徒刑共計4年5月（53個月）如附表；原審定其應執
    行刑為有期徒刑1年4月，核與刑法第51條第5款「宣告多數
    有期徒刑者，於各刑中之最長期以上，各刑合併之刑期以下
    ，定其刑期」之規定，雖無不合，但有罪刑顯不相當，即有
    未洽；被告上訴指摘原判決不當，雖無理由，但檢察官上訴
    ，指摘原判決執行刑輕重失衡，則為有理由，應由本院將原
    判決撤銷改判。爰審酌被告施用毒品，足以戕害其身心，滋
    生其他犯罪，惡化治安，嚴重損及公益，且被告前曾多次觸
    犯施用毒品，並經強制戒治執行完畢，其竟再為本件施用毒
    品犯行，顯見其不思悔改，自制力亦顯不佳；惟另考量被告
    於犯後已能坦承犯行，而其施用毒品之行為於本質上係屬自
    我戕害行為，反社會性之程度應屬較低等一切情狀，酌情分
    別量處如主文第2項所示之刑，並依修正前刑法第51條第5款
    規定，定其應執行刑為有期徒刑2年6月，以資懲儆。又扣案
    之注射針筒1支，乃係被告供本件施用海洛因所用之物，且
    係被告所有，此經被告於原審審理時供明在卷，依刑法第38
    條第1項第2款規定，亦併予宣告沒收。至本件固另扣得第二
    級毒品甲基安非他命1包，惟該毒品乃係被告於警方查獲當
    日即95年7月14日（或同年月13日）甫購買，而於被告施用
    之前即遭警方查扣，此經被告於警詢及原審審理時分別供明
    在卷，故該毒品雖係被告所有，但核與本件施用甲基安非他
    命之犯行並無任何關聯，本院自無從併予宣告沒收或沒收銷
    燬，而應由檢察官另再聲請單獨宣告沒收，是公訴意旨認應
    併予宣告沒收，容有誤解。
四、至臺灣板橋地方法院檢察署96年度毒偵字第637號併辦意旨
    ，與本件附表編號12為同一犯罪事實，並經本院依法審理，
    併此說明。
五、被告經合法傳喚，無正當理由不到庭，爰不待其陳述逕行判
    決。
據上論斷，應依刑事訴訟法第第369條第1項前段、第364條、第
371條、第299條第1項前段，毒品危害防制條例第10條第1項、第
2項，刑法第11條前段、第2條第1項前段、第47條第1項、第38條
第1項第2款、修正前刑法第56條、第51條第5款，判決如主文。
本案經檢察官張啟彬到庭執行職務。
中　　華　　民　　國　　96　　年　　5　　月　 　9 　　日
　　　　　　　　　刑事第十六庭  審判長法　官  葉騰瑞
　　　　　　　　　　　　　　　　　    法　官  楊貴雄
　　　　　　　 　 　　　　　　　　　　法　官  莊明彰
以上正本證明與原本無異。
施用第一級部分如不服本判決，應於收受送達後十日內向本院提
出上訴書狀，其未敘述上訴之理由者並得於提起上訴後十日內向
本院補提理由書（均須按他造當事人之人數附繕本）。
其餘不得上訴。
                                      書記官  周素秋
中　　華　　民　　國　　96　　年　　5 　　月　　10　　日
附錄：本案論罪科刑法條全文
毒品危害防制條例第10條
施用第一級毒品者，處 6 月以上 5 年以下有期徒刑。
施用第二級毒品者，處 3 年以下有期徒刑。
┌─────────────────────────────────┐
│附表                                                              │
├──┬──────────────┬────────┬──────┤
│編號│犯罪事實                    │罪名            │宣告刑      │
├──┼──────────────┼────────┼──────┤
│1   │於民國95年10月11日晚上10時許│施用第一級毒品，│有期徒刑捌月│
│    │，在臺北縣板橋市農村公園廁所│累犯            │，扣案之注射│
│    │內，施用第一級毒品海洛因1 次│                │針筒壹支沒收│
│    │（追加起訴書誤載為被告自94年│                │。          │
│    │7 月25日出獄後，在上開地點等│                │            │
│    │處，每日施用海洛因2 次。此部│                │            │
│    │分業經公訴檢察官於本院審理時│                │            │
│    │更正如上）。                │                │            │
├──┼──────────────┼────────┼──────┤
│2   │於94年8 月間某日起至95年6 月│連續施用第二級毒│有期徒刑伍月│
│    │底某日止（起訴書誤載為95年6 │品，累犯        │            │
│    │月30日止），在其臺北縣樹林市│                │            │
│    │西圳街二段199 號，連續多次施│                │            │
│    │用第二級毒品甲基安非他命。  │                │            │
├──┼──────────────┼────────┼──────┤
│3   │於95年7 月1 日，在上開住處，│施用第二級毒品，│有期徒刑肆月│
│    │施用第二級毒品甲基安非他命1 │累犯            │            │
│    │次。                        │                │            │
├──┼──────────────┼────────┼──────┤
│4   │於95年7 月3 日，在上開住處，│施用第二級毒品，│有期徒刑肆月│
│    │施用第二級毒品甲基安非他命1 │累犯            │            │
│    │次。                        │                │            │
├──┼──────────────┼────────┼──────┤
│5   │於95年7 月4 日，在上開住處，│施用第二級毒品，│有期徒刑肆月│
│    │施用第二級毒品甲基安非他命1 │累犯            │            │
│    │次。                        │                │            │
├──┼──────────────┼────────┼──────┤
│6   │於95年7 月5 日，在上開住處，│施用第二級毒品，│有期徒刑肆月│
│    │施用第二級毒品甲基安非他命1 │累犯            │            │
│    │次。                        │                │            │
├──┼──────────────┼────────┼──────┤
│7   │於95年7 月7 日，在上開住處，│施用第二級毒品，│有期徒刑肆月│
│    │施用第二級毒品甲基安非他命1 │累犯            │            │
│    │次。                        │                │            │
├──┼──────────────┼────────┼──────┤
│8   │於95年7 月8 日，在上開住處，│施用第二級毒品，│有期徒刑肆月│
│    │施用第二級毒品甲基安非他命1 │累犯            │            │
│    │次。                        │                │            │
├──┼──────────────┼────────┼──────┤
│9   │於95年7 月9 日，在上開住處，│施用第二級毒品，│有期徒刑肆月│
│    │施用第二級毒品甲基安非他命1 │累犯            │            │
│    │次。                        │                │            │
├──┼──────────────┼────────┼──────┤
│10  │於95年7 月10日，在上開住處，│施用第二級毒品，│有期徒刑肆月│
│    │施用第二級毒品甲基安非他命1 │累犯            │            │
│    │次。                        │                │            │
├──┼──────────────┼────────┼──────┤
│11  │於95年7 月11日，在上開住處，│施用第二級毒品，│有期徒刑肆月│
│    │施用第二級毒品甲基安非他命1 │累犯            │            │
│    │次。                        │                │            │
├──┼──────────────┼────────┼──────┤
│12  │於95年7 月12日，在上開住處，│施用第二級毒品，│有期徒刑肆月│
│    │施用第二級毒品甲基安非他命1 │累犯            │            │
│    │次。                        │                │            │
└──┴──────────────┴────────┴──────┘
